【裁判字號】    88,訴,2315
【裁判日期】    890922
【裁判案由】    偽造文書等
【裁判全文】
臺灣高雄地方法院刑事判決                        八十八年度訴字第二三一五號
    公  訴  人  臺灣高雄地方法院檢察署檢察官
    被      告  丙○○
右列被告因偽造文書等案件，經檢察官提起公訴（八十八年度偵字第九０八二號），
本院判決如左：
    主  文
丙○○連續行使偽造私文書，足以生損害於他人，處有期徒刑肆月，緩刑貳年。
偽造之「晶城視聽歌唱」印章壹枚及「存單、存摺、印鑑掛失、更換印鑑暨更換戶名
申請書」、印鑑卡上偽造「晶城視聽歌唱丙○○」署押及「晶城歌唱視聽」印文各壹
枚、取款憑條上偽造「晶城視聽歌唱」印文貳枚均沒收。
    事  實
一、丙○○原係設於高雄市○○○路四號十一樓「晶城視聽歌唱社」之名義上負責人
    ，並於民國八十五年八月十七日以晶城視聽歌唱、丙○○名義向中國信託商業銀
    行新興分行開立000000000000帳號，作為該視聽社業務資金往來、
    發放員工薪資往來之帳戶，丙○○明知其已於八十六年七月七日卸任，而由該視
    聽社之股東乙○○繼任為負責人，其對於晶城視聽歌唱社在中國信託商業銀行新
    興分行之帳戶已無權為任何之處分，遂在向其餘股東表明退夥之意及欲取回退夥
    金一事遭拒後，竟意圖為自己不法之所有，並基於詐欺、偽造印章、變更印鑑申
    請書、印鑑卡、取款憑條、行使偽造印鑑申請書、印鑑卡及取款憑條概括之犯意
    ，明知前開「晶城視聽歌唱、丙○○」之大小印鑑章係交由該視聽社之會計保管
    並未遺失，乃先於八十八年二月十二日某時在其住處附近委請不知情之不詳姓名
    成年人偽造「晶城視聽歌唱」及代刻「丙○○」印章二枚，再於八十八年二月十
    二日九時三十分許在中國信託商業銀行新興分行「存單、存摺、印鑑掛失止付、
    更換印鑑暨更換戶名申請書」、印鑑卡上偽簽「晶城視聽歌唱丙○○」之署押，
    並將上開之「晶城視聽歌唱」及「丙○○」大小印鑑章蓋於其上，而偽造「存單
    、存摺、印鑑掛失止付、更換印鑑暨更換戶名申請書」及印鑑卡各一紙；復承上
    之概括犯意，隨即將前開之大小印鑑章蓋在二紙取款憑條上，並各填載日期、及
    金額各為新台幣（下同）五十萬元、四十四萬元，共計九十四萬元款項後，持之
    向該分行承辦人員提領，致使承辦人員陷於錯誤，而交付同額之現金。嗣經丙○○向乙○○提及自行提領九十四萬元作為退股金一事，始查覺上情。
二、案經晶城視聽歌唱社、乙○○訴由臺灣高雄地方法院檢察署檢察官偵查起訴。
    理  由
一、訊據被告丙○○固坦承晶城視聽歌唱社已更變負責人為乙○○，及有於右揭時地
    委由不知情之人代刻印章，向前開分行申請變更印鑑章，並持所填載之取款憑條
    提領九十四萬元款項等事實不諱，惟矢口否認有偽造文書及詐欺等犯行，辯稱：
    銀行的帳戶是以其名義開戶，自有權變更印鑑章，且領得之九十四萬元乃其退股
    金，並未超出其股份額度云云。惟查，右揭事實，業據告訴人乙○○於查中及本
    院審理時指訴：該視聽社係由伊、黃上賓、甲○○等人共同集資一千二百萬元而
    設立，伊占股份百分之十，黃上賓百分之三十、甲○○百分之二十五、被告占百
    分之十五之股份，其他是小股，初以被告名義為負責人，嗣於八十六年七月七日
    變更伊為負責人，晶城視聽歌唱社在中國信託商業銀行新興分行帳戶內之存款係
    公司的錢，用以發放薪水、進貨及股利，公司帳目由黃上賓決定後交由會計處理
    ，伊與被告負責現場，被告係在當日領完九十四萬元款項後才告知，原來之大小
    印鑑章沒有遺失仍在公司，案發後於八十八年二月十九日所變更之大印鑑章即是
    原來之印章截去四個角後繼續留用等語綦詳，且為被告所不否認並自承九十四萬
    元之退股數額，係其自己計算而得，未經其他三位股東之同意等語在卷，復經證
    人即該視聽社之股東甲○○證述：公司帳戶都是黃上賓在處理，該帳戶內之存款
    都是公司運作的錢，用來支付成本、開銷、該帳戶內的錢股東是不可隨意提領，
    有聽黃上賓稱被告提領之九十四萬元並未經過大家同意等語屬實，並有晶城視聽
    歌唱之營利事業登記證一紙、中國信託商業銀行新興分行八十八年二月十二日、
    十九日之「存單、存摺、印鑑掛失止、付更換印鑑暨更換戶名申請書」、印鑑卡
    各二紙及取款憑條二紙均影本在卷可稽；被告既明知晶城視聽歌唱社乃係一合夥
    關係且其已非負責人，及前開帳戶內之存款乃供作該視聽社為業務上資金往來之
    用，乃獨立於各合夥人之財產以外，則果若被告有權處分帳戶內之款項，又何需
    徵詢黃上賓、乙○○等股東是否同意其提領退股金一事，且在向該視聽社會計索
    取印鑑章未果時，復未對會計聲稱找不到印鑑章一事加以追究緣由，隨即自行前
    往中國信託商業銀行新興分行辦理變更印鑑章之理，顯見其有為自己不法所有之
    意圖，而隱瞞未經同意之事實，並利用該帳戶之小章中仍有其名義之際，致使前
    開銀行陷於錯誤而詐得上開款項之行為至明，至被告所領得之九十四萬元固未超
    出其股份之額度，惟前開帳戶內之存款既已非被告單獨所有，且其餘股東復未同
    意其提領款項，已如前所述，自尚難以此為被告有利之認定；是被告所辯無非卸
    責之詞，要不足採，事證明確，被告犯行堪以認定。
二、核被告丙○○委請不知情之人偽造「晶城視聽歌唱」之印章，並偽簽「晶城視聽
    歌唱丙○○」署押且蓋印於偽造之「存單、存摺、印鑑掛失止付、更換印鑑暨更
    換戶名申請書」、印鑑卡及取款憑條上，而持向中國信託商業銀行新興分行提領
    ，致該分行承辦人員陷於錯誤而交付款項之行為，係犯刑法第二百十六條、第二
    百十條之行使偽造私文書罪、第三百三十九條第一項之詐欺取財罪。被告偽造上
    開印章後，蓋用於「存單、存摺、印鑑掛失止付、更換印鑑暨更換戶名申請書」
    、取款憑條並偽造印文及署押之行為，均係偽造私文書之部分行為，應為偽造私
    文書之犯行所吸收；又其偽造私文書後，復持以行使，其偽造之低度行為應為行
    使之高度行為所吸收，均不另論罪。再被告先後多次行使偽造私文書及詐欺之犯
    行，均時間緊接，方法相同，觸犯構成要件相同之罪名，顯均係基於概括犯意為
    之，各均為連續犯，應依同法第五十六條規定，各以一罪論，並均加重其刑。另
    被告所犯上開二罪間，有方法結果之牽連關係，為牽連犯，應依同法第五十五條
    後段規定，從一重之連續行使偽造私文書罪處斷。公訴人雖未就被告偽造取款憑
    條併進而行使等行為提起公訴，然該等行為與己起訴部分有連續犯、牽連犯之裁
    判上一罪關係，為起訴效力所及，本院自得併予審判。爰審酌被告犯罪之動機、
    手段、及犯罪所得並未超出其股份之額度，且被害人亦表示原諒之意等一切情狀
    ，量處如主文所示之刑，以資懲儆。又被告未曾受有期徒刑以上刑之宣告，有臺
    灣高等法院被告全國前案紀錄表在卷可參，因一時失慮，偶罹刑章，犯後坦承部
    分犯行應具悔意，其經此刑之宣告，應知所警惕諒無再犯之虞，本院認對被告所
    處之刑，以暫不執行為適當，予以宣告緩刑二年，用啟自新。偽造之「晶城視聽
    歌唱」印章壹枚及「存單、存摺、印鑑掛失、更換印鑑暨更換戶名申請書」、印
    鑑卡上偽造「晶城視聽歌唱丙○○」署押及「晶城歌唱視聽」印文各壹枚、取款
    憑條上偽造「晶城視聽歌唱」印文貳枚，雖未扣案，然不能證明業已滅失，應依
    刑法第二百十九條規定，併予宣告沒收。至被告偽造之「存單、存摺、印鑑掛失
    止付、更換印鑑暨更換戶名申請書」、印鑑卡各一紙及取款憑條二紙，已交付中
    國信託商業銀行新興分行，非屬被告所有之物，自不得另為沒收之諭知，附此敘
    明。
據上論斷，應依刑事訴訟法第二百九十九條第一項前段、刑法第五十六條、第二百十
六條、第二百十條、第三百三十九條第一項、第五十五條、第七十四條第一款、第二
百十九條，罰金罰鍰提高標準條例第一條前段，判決如主文。
本案經檢察官吳秋瑩到庭執行職務。
中      華      民      國    八十九    年      九      月    二十二    日
                              臺灣高雄地方法院刑事第三庭
                                  審判長法  官    宋明中
                                        法  官    周志賢
                                        法  官    柯彩燕
右正本證明與原本無異。
如不服本判決，應於判決送達後十日內，向本院提出上訴狀。
                                        書記官    楊真芬
中  華      民      國    八十九    年      九      月    二十六    日


司法院資訊處製作；財團法人民間司法改革基金會備份。
